臺灣臺北地方法院民事裁定
111年度抗字第242號
抗  告  人  馨琳揚企管顧問有限公司


法定代理人  唐明良  


上列當事人間聲請本票裁定事件，抗告人對於民國111年3月28日
本院司法事務官所為111年度司票字第4204號裁定提起抗告，本
院裁定如下：
    主  文
抗告駁回。
抗告程序費用新台幣壹仟元由抗告人負擔。
    理  由
一、按「無條件擔任支付」係本票絕對應記載事項之一，而欠缺
    票據法所規定票據上絕對應記載事項之一者，其票據無效，
    票據法第120條第1項第4款、第11條第1項規定甚明。故本票
    上倘記載與「無條件擔任支付」性質牴觸之文字，即與未記
    載絕對應記載事項「無條件擔任支付」無殊，自屬無效（最
    高法院100年度台簡上字第9號裁定要旨參照）。準此，本票
    發票人如於本票上為附條件性質之意思表示，即有違票據法
    所定本票應「無條件擔任支付」之要件，應認該本票為無效
    ，本票執票人不能據以對發票人行使追索權，亦無從依票據
    法第123條規定，聲請法院裁定准予本票強制執行。
二、抗告人於原審聲請暨抗告意旨略以：相對人於民國101年9月
    10日簽發受款人為第三人台灣永旺財務服務股份有限公司（
    下稱台灣永旺公司）之本票1紙（下稱系爭本票），付款地
    臺北市，金額新臺幣（下同）1萬5,000元，利息按日萬分之
    5.47計算，免除作成拒絕證書，到期日108年9月15日，並交
    由台灣永旺公司收執，嗣該本票迭經轉讓予伊，由伊執有，
    伊於到期後提示僅獲部分受償，尚餘1萬1,250元未獲付款，
    爰聲請裁定就上開金額及自108年9月15日起至110年7月19日
    止，依約定週年利率計算之利息，暨110年7月20日起至清償
    日止，依週年利率16%計算之利息准許強制執行。至系爭本
    票所載「本本票係供為分期付款買賣之分期款總額憑證、分
    期付款價金完全清償完畢時，本本票自動失效」（下稱系爭
    註記）僅係表明如本票原因關係之債務清償後，持票人不得
    再持該本票對本票發票人主張票據債權，並非係對本票之擔
    任支付附以條件，且系爭本票並未刪除無條件擔任支付字樣
    ，即無變更無條件擔任支付之意思，當屬無益記載而不生票
    據上之效力，原裁定駁回伊之聲請，顯有未洽，為此提起抗
    告，求為廢棄原裁定等語。
三、經查，系爭本票上固載有「無條件支付」之字樣，然觀其正
    面下方另以印刷字體為系爭註記（見原審卷第12頁），堪認
    系爭註記於相對人簽發系爭本票時即已存在，依其客觀文義
    解釋，顯見相對人係表示系爭本票為其所負分期付款債務之
    擔保，待此分期付款債務全數清償完畢後，即不再對系爭本
    票擔任支付之意思，實已限制系爭本票之行使範圍並附加付
    款條件，與系爭本票上「無條件支付」之記載矛盾，揆諸上
    開說明，與未記載絕對應記載事項「無條件擔任支付」無殊
    ，而非票據法第12條所規定「記載票據法所不規定事項」而
    不生票據上效力之情形，則依票據法第11條第1項前段規定
    ，系爭本票當屬無效之本票，抗告人執系爭本票聲請准予強
    制執行，自無從准許。原審認系爭本票無效而駁回抗告人之
    聲請，於法即無違誤。抗告人猶執前詞求予廢棄，並非可採
    ，應予駁回。
四、據上論結，本件抗告為無理由，依非訟事件法第46條、第21
    條第2項、第24條第1項，民事訴訟法第495條之1第1項、第4
    49條第1項、第95條、第78條，裁定如主文。
中　　華　　民　　國　　111 　年　　4　　月　　29　　 日
                  民事第六庭  審判長法  官  許純芳

                                    法  官　杜慧玲

                                    法  官  許柏彥
以上正本係照原本作成。
本裁定不得再抗告。
中　　華　　民　　國　　111 　年　　4 　　月　　29　　日
                                    書記官  蔡庭復